臺灣高雄地方法院交通事件裁定　　　 100年度交聲字第2070號
原處分機關　高雄市政府交通局
異　議　人　鄭意茹
即受處分人
上列異議人因違反道路交通管理處罰條例事件，對於高雄市政府
交通局民國100年10月7日所為之處分（處分案號：高市交裁字第
裁32-B00000000 號），聲明異議，本院裁定如下：
    主  文
原處分撤銷。
鄭意茹不罰。
    理  由
一、原處分意旨略以：異議人即受處分人鄭意茹（下簡稱異議人
    ）於民國100年6月8日下午2時36分許，騎乘車牌號碼105-JV
    V 號普通重型機車，行經高雄市○○區○○路某有燈光號誌
    管制之交岔路口處，有未依規定戴安全帽且闖越路口紅燈之
    違規情事，經警當場攔停掣單舉發，遂依道路交通管理處罰
    條例第53條第1項、第31條第6項之規定，處罰鍰新臺幣（下
    同）3,200元並依同條例第63條第1項規定，記違規點數3點
    等語。
二、聲明異議意旨略以：前開時地遭警攔停舉發之人並非異議人
    ，該機車亦非異議人所有，又異議人之身分證於99年6 月22
    日曾經遺失，可能因此遭他人冒用異議人身分，方有本件違
    規情事之產生，為此明異議，請求撤銷原處分等語。
三、按法院受理交通事件，準用刑事訴訟法之規定，道路交通管
    理處罰條例第89條前段定有明文。又犯罪事實應依證據認定
    之，無證據不得認定犯罪事實，並為刑事訴訟法第154 條第
    2 項所明定。而認定犯罪事實所憑之證據，雖不以直接證據
    為限，間接證據亦包括在內；然無論直接或間接證據，其為
    訴訟上之證明，須於通常一般之人均不致於有所懷疑，而得
    確信其為真實之程度者，始得據之為有罪之認定，倘其證明
    尚未達到此一程度，而有合理性懷疑之存在時，即應由法院
    諭知被告無罪之判決，復有最高法院76年台上字第4986號判
    例可資參照。從而，法院於審理行為人違反道路交通管理處
    罰條例案件時，如調查證據之結果不足使法院確信行為人有
    為原處分所指之事實，即應撤銷原處分而諭知不罰。
四、經查：
  (一)高雄市政府警察局鳳山分局警員楊世杰曾於前開時、地，查
    獲騎乘前開機車之人有未戴安全帽及闖越路口紅燈之違規情
    事，有舉發違反道路交通管理事件通知單1 紙在卷可稽（見
    本院卷第5頁），並據證人楊世杰於本院調查中稱述明確，
    此部分之事實，自堪認定。
  (二)惟依證人楊世杰於本院調查中另證稱：當日騎乘機車之人並
    未帶證件，是騎乘機車之人，自行報出身分資料，現在伊無
    法確定當初被取締之人是否即為在庭之異議人等語（見本院
    卷第26至27頁），顯然證人楊世杰舉發本件違規當日，並未
    有何具有相片之證件，可供比對違規行為人所申報之身分資
    料，即為騎乘機車之人，則當日為警舉發之違規行為人是否
    即為異議人，已非無疑。再前開機車並非異議人所有乙節，
    有車號查詢重型機車車籍1紙附卷足憑（見本院卷第21頁）
    ，且異議人亦當庭陳稱不認識該車車主，亦未有何親、有居
    住於該車車籍地，自難以此佐證異議人確有騎乘前開機車於
    上開時地違規之情事。參以異議人所稱其身分證99年6月22
    日遭竊乙情，有本院戶役政連結作業系統1紙在卷可佐（見
    本院卷第8頁、第9頁），異議人所稱，可能身分證遭人冒用
    等情，非屬無稽。對照前開舉發通知單上簽名欄所書寫「鄭
    意茹」之簽名，與異議人於異議狀、100 年10月31日在本院
    訊問筆錄上所為「鄭意茹」之簽名、異議人於同日所當庭書
    寫「鄭意茹」之簽名共10次，經本院比對結果，其中：(一)「
    鄭」字右半邊，類似「乃」字之左側1 豎部分，通知單之寫
    法係由最上方往下書寫，而異議人確係由中間部分開始書寫
    ；(二)「意」字最上方1點、1橫部分，通知單之寫法係一筆呵
    成，而異議人確係分開書寫。書寫方式明顯不同，更難認異
    議人即為當場簽收前開舉發通知單之違規行為人。
  (三)綜上各情，當日為警舉發之違規行為人是否確為異議人，實
    有疑義，而除此之外復查無其他積極證據足認受處分人確有
    前開違規情事，本件事證顯有可疑，依無罪推定原則，自應
    為對異議人有利之認定。是本件異議人前揭所辯既非無據，
    原處分機關未予詳查，即遽予裁罰，實有未洽，其處分自屬
    無可維持，爰撤銷原處分，併為異議人不罰之諭知，以期適
    法。
五、另道路交通管理處罰條例第85條第1 項雖規定：「本條例之
    處罰，受舉發違反道路交通管理事件之受處罰人，認為受舉
    發之違規行為應歸責他人者，應於舉發違反道路交通管理事
    件通知單應到案日期前，檢附相關證據及應歸責人相關證明
    文件，向處罰機關告知應歸責人，處罰機關應即另行通知應
    歸責人到案依法處理。逾期未依規定辦理者，仍依本條例各
    該違反條款規定處罰」。惟查，本件異議人既可能係遭他人
    冒用其身分證件後，由該他人當場收受上開舉發違規通知單
    ，異議人自不可能再另行收受上開舉發通知單之送達，異議
    人自無從依上開規定，於舉發違反道路交通管理事件通知單
    應到案日期前，檢附相關證據及應歸責人相關證明文件，向
    處罰機關告知應歸責人。從而，自不能以異議人未依上開規
    定向處罰機關告知應歸責人，而認其仍應依上開條例該違反
    條款規定處罰，附此敘明。
據上論結，應依道路交通事件處理辦法第19條前段，裁定如主文
。
中    華    民    國   100    年    11    月    1     日
                  交通法庭  法  官    林揚奇
以上正本證明與原本無異。
如不服本裁定應於送達後5日內向本院提出抗告狀。
中    華    民    國   100    年    11    月    1     日
                            書記官    何明昌